【裁判字號】    94,上訴,1674
【裁判日期】    950223
【裁判案由】    毒品危害防制條例
【裁判全文】
臺灣高等法院臺中分院刑事判決        94年度上訴字第1674號
上  訴  人
即  被  告  丙○○
指定辯護人  本院公設辯護人  乙○○
上列上訴人因毒品危害防制條例案件，不服臺灣臺中地方法院94
年度訴字第1473號中華民國94年6月27日第一審判決（起訴案號
：臺灣臺中地方法院檢察署94年度偵字第4547號），提起上訴，
本院判決如下：
    主  文
原判決撤銷。
丙○○共同連續販賣第二級毒品，累犯，處有期徒刑柒年肆月。
扣案之甲基安非他命貳包（合計淨重壹點玖肆公克）沒收銷燬之
；電子磅秤壹台、塑膠袋壹包、0000000000號及0000000000號行
動電話貳支、空包裝袋（重零點柒肆公克）均沒收；販賣第二級
毒品所得新臺幣壹萬貳仟元沒收，如全部或一部不能沒收時，以
其財產抵償之。
    事  實
一、丙○○於：(1)民國81年間，因犯非法販賣化學合成麻醉藥品
    罪，經本院以82年度上訴字第614號判決處有期徒刑二年九
    月確定；又因犯非法吸食化學合成麻醉藥品罪，經臺灣臺中
    地方法院以82年度易字第8639號判決處有期徒刑八月確定；
    又因犯竊盜罪，經臺灣臺中地方法院以82年度訴字第476號
    判決處有期徒刑七月確定；上開三罪嗣經本院於82年11月10
    日以82年度聲字第856號裁定應執行有期徒刑三年八月。(2)
    民國82年間，因違反麻醉藥品管理條例案，於82年9月22日
    經本院以82年度上易字第2073號判決處有期徒刑七月確定。
    (3)民國85、86年間，因犯竊盜罪，經臺灣臺中地方法院以86
    年度易字第497號判決處有期徒刑四月確定；又因犯妨害風
    化罪，經最高法院於86年11月27日以86年台上字第6927號判
    決處有期徒刑一年確定；所犯竊盜及妨害風化等二罪，嗣經
    合併裁定應執行有期徒刑一年二月。(4)民國89年間，因犯贓
    物罪，於89年5月16日經臺灣臺中地方法院以89年度中簡字
    第784號判決處有期徒刑三月確定；又因犯攜帶兇器竊盜罪
    及攜帶刀械罪，經臺灣臺中地方法院於89年12月12日以89年
    度易字第2756號判決分別處有期徒刑八月、三月，應執行有
    期徒刑十月確定；所犯贓物、攜帶兇器竊盜、攜帶刀械等三
    罪，嗣經臺灣臺中地方法院於90年8月3日以90年度聲字第29
    48號裁定合併應執行有期徒刑一年。(5)民國90年間，又因犯
    贓物罪，經本院於90年8月21日以90年度上易字第1605號判
    決處有期徒刑六月確定。被告因犯上開各罪所處有期徒刑，
    嗣經接續執行，於92年11月28日最後一次縮短刑期假釋出監
    ，至93年2月6日假釋期間屆滿以已執行論。詎仍不知悔改，
    復與李淑清（由原審法院另行審結）共同基於販賣第二級毒
    品之概括犯意，明知甲基安非他命為毒品危害防制條例所稱
    之第二級毒品，不得非法持有、販賣，竟自九十三年七月間
    起至九十四年二月間止，屢以電話詢問王金輝是否要買安非
    他命，每月約一次，先後共計八次，由其帶同李淑清將甲基
    安非他命送至臺中縣潭子鄉○○○路一百十三巷八號王金輝
    住處附近之便利商店門口，及位於臺中市○○路之「簡愛汽
    車旅館」等處，以每包新臺幣（下同）一千元或三千元之價
    格賣給王金輝，由王光輝將款交給李淑清，雙方交易之價款
    ，其中六次各為一千元，其餘二次各為三千元，八次共計得
    款一萬二千元。嗣於九十四年三月七日十二時三十分許，在
    臺中市○○路二之五十五號「富仙大飯店」三０一號房為警
    查獲，當場扣得其所有之甲基安非他命二包（淨重計1．94
    公克、空包裝重0．74公克）、及用以分裝毒品之電子磅秤
    一臺、塑膠分裝袋一包、供聯絡交易毒品所用之0000000000
    、0000000000號行動電話二支（均含ＳＩＭ卡）。
二、案經臺中縣警察局移送臺灣臺中地方法院檢察署檢察官偵查
    起訴。
    理  由
一、右揭事實，業據：(1)證人王金輝於94年4月22日偵查中證稱
    ：「去年（按即93年）6、7月間，我與我哥哥王金及丙○
    ○去ＫＴＶ唱歌，我是透過我哥認識他，他私底下跟我說有
    賣毒品，我才知道他有在賣安非他命。」「從93年7月間至
    94年2月間止，約一個月向他買一次。．．．．. 每次都買
    一千元，有二次買三千元。」「大部分是他以0000000000號
    電話打我的手機0000000000號電話，問我是否要買安非他命
    ，我都是有現金才跟他買，他會送至我家社區的便利商店門
    口，錢是交給李淑清，安非他命是丙○○給我的。」「（李
    淑清與丙○○是否同時前往？）是。有時還是李淑清（問我
    ）是否需要買毒品。」「（你交錢給李淑清時她是否知道是
    買毒品的錢？）知道。」「（丙○○是否有提過毒品是向別
    人購買後再轉賣給你？）沒有。他都說他那邊有貨。」等情
    綦詳。(2)證人王金於94年4月22日偵查中證稱：「我是在
    監執行時認識他（指丙○○），出監後我們還一起去慶祝重
    生，我還跟他一起去找工作，還幫他兩個小孩申請過殘障手
    冊。我曾帶他兩個小孩去大里市仁愛醫院鑑定，之前與他交
    情還算不錯。但我知道他有賣毒品給我弟之後就不來往了。
    」「（是否曾向丙○○買毒品？）不曾。我雖有毒品前科，
    但因固定要到警局驗尿所以不敢買毒品吸食。但有二次，第
    一次時間在今年（按即94年）一月初，地點在台中市○○路
    旁的簡愛汽車旅館看見丙○○賣毒品給我弟弟王金輝，我是
    先看見李淑清向我弟弟收錢，我就質問丙○○為何要將毒品
    賣給我弟弟，丙○○說他缺錢花用，有孩子要養，而且我弟
    弟是自己要買，不能怪他。第二次是在今年二月間，地點在
    台中市的富仙飯店，那邊是丙○○與李淑清長期居住的地方
    ，我到他承租的房間有看見他帶的黑色大包包，裡面都是毒
    品。」「（第二次為何到該處找丙○○？）因為第一次發現
    他賣毒品給我弟弟時有與他發生口角，他約我至該處要和談
    。」「（除這二次，是否還有看見丙○○賣毒品？）還看過
    一次，在中清路旁小雅ＫＴＶ外面，李淑清跟我弟弟收錢。
    」等語在卷。(3)證人陳松財於94年4月22日偵查中證稱：「
    （為何從丙○○的手機通聯記錄中有你的電話？）因為修車
    ，我是受僱在飛虎汽車擔任修車工作。他的車是克來斯勒，
    因為冷氣故障缺零件才會與他連絡。但是他第三次來時，當
    時修理費二萬多元，他說沒有錢付，要用毒品來抵，他當時
    有拿一包毒品出來，是白色顆粒，不知是海洛因還是安非他
    命，我跟他說之前有在用，但現在沒有再用了。我有問他為
    何有毒品，他說加減（台語、多少之意）有在賣。」等情歷
    歷。(4)共犯李淑清於警訊時供稱：「（你認識丙○○至今與
    他運送給他人毒品共幾次？送往何處？．．．．）大約4、5
    次，都是他開車載我前往與客人相約地點交易，都是在街道
    路旁拿毒品給客人，．．．．」（警卷第6頁)；於94年3月8
    日偵查中並以證人身分具結證稱：「（是否看過丙○○與他
    人交易毒品？）有。」「（何時看過？）我跟他同居約兩個
    多月。同居期間約有三至四次。」「有人打電話給他，他就
    載我出去，地點在台中市的路旁。」「（扣案的分裝袋與磅
    秤是何人所有？）是丙○○的，每次都是有人要買毒品時，
    他都在家中或車上分裝好後交給對方。」等情不諱。(5)上訴
    人即被告丙○○於警訊時供稱：「現場所查獲之海洛因是我
    本身吸食用，電子磅秤是我用來分裝毒品時，秤重量分裝用
    的，塑膠分裝袋是分裝毒品用的，安非他命我本身也有吸食
    ，如有人需要時也有轉讓他人，行動電話0000000000、
    000000 0000（筆錄誤載為000000000)是供買賣毒品時聯絡
    用，另00 00000000號行動電話已停用。」「（你將安非他
    命販售他人，其代價若干？販售何人？）販售安非他命之價
    格是三百元至一千元不等。販售之對象是我的朋友（綽號阿
    嘉、金輝、祖兒等人）。」「綽號『金輝』之真實姓名是王
    金輝，．．．．另綽號『阿嘉』、『祖兒』之真實姓名我不
    知道。」（警卷第3頁)；於94年3月8日偵查中復供承其在警
    訊筆錄中所言屬實，並供稱：「（李淑清是否有參與販毒？
    ）她負責接電話，對方約定地點，我再前往該地交付毒品」
    「（涉嫌販毒部分是否認罪？）認罪，但我只賣安非他命，
    為了補我吸食海洛因的費用，扣案海洛因是我吸食用。」等
    語至詳。上開王金輝、王金、陳松財、李淑清等人所證等
    情彼此吻合，與被告之自白亦無不符，此外又有甲基安非他
    命二包（合計淨重1．94公克、空包裝重0．74公克）、及被
    告所有用以分裝毒品之電子磅秤一臺、塑膠分裝袋一包、供
    聯絡交易毒品所用之行動電話二支扣案可資佐證，扣案之甲
    基安非他命二包經送法務部調查局檢驗結果，亦均檢出含有
    第二級毒品甲基安非他命成分，合計淨重1．94公克，空包
    裝重0．74公克，有法務部調查局檢驗通知書附卷可稽（本
    院卷第45頁），被告前揭自白堪認與事實相符。
二、被告於嗣後之偵審中翻異前供，改稱其交付安非他命給王金
    輝，是王金輝沒地方拿而幫他拿，其賣給王金輝一包一千元
    ，向別人買也是一包一千元（94年4月27日偵查筆錄）；或
    改稱其未賣毒品給王金輝，是因為王金輝不易買到毒品，叫
    其讓一些給他施用，其才以一包一千元照成本給他；扣案之
    電子磅秤是其供犯罪所用之物，塑膠分裝袋及行動電話則均
    非供犯罪所用云云 (原審卷第20頁、第38頁）。惟按關於毒
    品之施用或販賣，政府查緝甚嚴，販賣毒品之刑罰甚重，販
    賣毒品既非可公然為之，亦無公定之價格，毒品之分裝又非
    不得任意增減分量，而每次交易之價量，亦可能隨時依雙方
    之關係深淺、資力、需求量、來源是否充裕、及風險之評估
    等因素而異其標準，並機動調整，販賣之利得，除經坦承犯
    行或價量俱臻明確外，委難察得實情，販賣之人從價差或量
    差中牟利方式雖異，其意圖營利之非法販賣行為則一。本件
    被告每次以一千元或三千元賣給王金輝之安非他命，究係以
    如何之價格購入，因被告丙○○始終未據詳實供明，致無法
    查明其販賣之實際利得，惟被告與王金輝間非親非故，販毒
    又非無風險，倘無利得，何致於一再販賣毒品予王金輝? 況
    被告已迭於警訊及偵查中坦承販賣安非他命予王金輝屬實，
    甚至供明其販賣安非他命係為貼補其吸食海洛因之費用，所
    供合情合理，嗣後所為翻異，顯係避重就輕之詞，其應係基
    於營利之意圖而販賣安非他命無疑。
三、被告丙○○於警訊時雖供稱其販售安非他命之價格是三百元
    起至一千元不等（警卷第３頁）；於偵查中供稱其轉讓安非
    他命予他人，都是只收幾百元，都不夠成本，李淑清沒有跟
    王金輝收過錢（94年3月8日偵查筆錄）；於原審則供稱王金
    輝有時拿三千元，有時拿一千元，叫其幫他買安非他命，大
    約每月要其幫他買一次，拿多少錢叫其幫他買，其就幫他買
    多少，從93年6、7月起開始幫他買到93年10月止云云（原審
    卷第20頁）。共犯李淑清於警訊時雖亦供稱其自認識丙○○
    起，大約有4、5次，都是丙○○開車載其前往與客人約定之
    地點交易，都是在街道路旁拿毒品給客人，每次均約萬餘元
    ；又供稱丙○○利用行動電話聯絡交易毒品，每次交易之金
    額約五百元至一千元不等（警卷第６頁）；復於偵查中供稱
    其跟丙○○同居約兩個多月，同居期間約看過丙○○與他人
    交易毒品三至四次，每次交易之金額約一千元或五百元云云
    （94年3月8日偵查筆錄）。查關於被告與李淑清販賣毒品之
    次數或每次交易之金額，核彼二人所供均前後未盡一致，彼
    此亦不無出入，與證人王金輝所證亦有未符，惟按被告確曾
    販賣多次安非他命予王金輝，業據被告丙○○於警訊時及偵
    查中供承在卷，復據共犯李淑清及證人王金輝、王金等人
    分別於警訊時或偵查中供證屬實，並有安非他命、電子磅秤
    、分裝袋、行動電話扣案可資佐證，已詳前述，被告販賣毒
    品作奸犯科，唯恐被判重刑，而避重就輕，閃爍其詞刻意隱
    瞞，在所難免，況販賣或轉讓毒品非無風險，且刑罰均不輕
    ，被告竟供稱其轉讓安非他命予他人，均只收幾百元，都不
    夠成本云云，所供亦悖理違情，不足採信，而依本案卷內證
    據資料，與被告丙○○間有毒品授受關係之人除王金輝外，
    尚有游進昌及被告之上手「阿堂」等人，分別有被告丙○○
    及案外人游進昌之筆錄在卷可參（警卷第3、4頁、第15、16
    頁，偵查卷第21、29頁），共犯李淑清僅在其與被告丙○○
    短短二月餘之同居期間內，曾數度隨同被告外出代被告向對
    方收取款項，就被告丙○○與王金輝間交易毒品之詳情未必
    全部明瞭，其與被告丙○○或與證人王金輝間所供之出入，
    自不足資為有利於被告之認定。證人王金輝已據實證稱其曾
    向被告購買安非他命多次，並未虛構事實誣陷被告，就其向
    被告購買安非他命之次數及金額，衡情自無誇大其詞或故為
    不實供述之必要，其於偵查中業已證稱 其係「從93年7月間
    至94年2月間止，約一個月向他買一次。 總共未超過十次。
    每次都買一千元，有二次買三千元。」等語明確，被告總共
    販賣安非他命予王金輝之次數及金額，自以證人王金輝所證
    較為可採，從93年7月間起至94年2月間止，前後共八個月，
    每個月購買一次，其中六次各購買一千元，其餘二次各購買
    三千元，被告販賣八次安非他命予王金輝總之所得共計一萬
    二千元昭然若揭。事證明確，被告犯行，堪以認定。
四、核被告丙○○所為，係犯毒品危害防制條例第4條第2項之販
    賣第二級毒品罪，檢察官以同條例第8條第2項之轉讓第二級
    毒品罪起訴，尚有未洽，起訴法條，應予變更。被告因販賣
    而持有安非他命之低度行為，為其販賣第二級毒品之高度行
    為所吸收，不另論罪。被告就前開犯行與李淑清間，彼此有
    犯意聯絡及行為分擔，均為共同正犯。被告先後多次販賣第
    二級毒品之犯行，時間密接，犯罪構成要件相同，顯係基於
    概括犯意反覆為之，為連續犯，應論以一罪，除所犯法定本
    刑為無期徒刑部分不得再加重外，並依法加重其刑。被告曾
    犯如前揭事實欄所載前科，所處有期徒刑經接續執行，甫於
    93年2月6日假釋期滿執行完畢，有臺灣高等法院被告全國前
    案紀錄表、臺灣高等法院被告前案紀錄表分別附於原審卷及
    本院卷可稽，於執行完畢未滿五年，再犯本件有期徒刑以上
    刑之罪，應論以累犯，並依法遞加重其刑。扣案之甲基安非
    他命二包（計淨重1．94公克），係查獲之第二級毒品，應
    依毒品危害防制條例第18條第1項宣告沒收銷燬之；扣案之
    電子磅秤壹台、塑膠分裝袋壹包、0000000000號及00000000
    00號行動電話貳支，係被告所有供犯本件販賣第二級毒品罪
    所用之物，亦據被告於警訊時供明在卷，與供包裝上開扣案
    甲基安非他命所用之空包裝袋（重0．74公克），均應依同
    條例第19條第1項宣告沒收；被告上開販賣第二級毒品所得
    之新臺幣一萬二仟元雖未扣案，亦應依同條例第19條第1項
    宣告沒收，如全部或一部不能沒收時，以其財產抵償之。
五、原審對被告論罪科刑，固非無見，惟查: (1)被告前開所為，
    係犯毒品危害防制條例第4條第2項之販賣第二級毒品罪，原
    判決未變更檢察官之起訴法條，對被告仍以同條例第8條第2
    項之轉讓第二級毒品罪論處，認事用法，尚有未洽。(2)扣案
    之塑膠分裝袋一包、0000000000號及0000000000號行動電話
    二支，均為被告所有供本件犯罪所用之物，原審未依毒品危
    害防制條例第19條第1項併予宣告沒收，亦有未合。(3)被告
    上開販賣安非他命所得之一萬二千元，係因犯販賣第二級毒
    品罪所得之財物，原審未依法予以宣告沒收，並諭知如全部
    或一部不能沒收時，以其財產抵償之，亦有違誤。(4)扣案之
    甲基安非他命二包，原審未經鑑定，即逕認係安非他命，尚
    嫌無據。被告上訴意旨空言指摘原判決不當，雖無理由，惟
    原判決既有上開可議之處，仍屬無可維持，本院應將原判決
    撤銷改判。爰審酌被告前科累累，素行不佳，非不知販毒必
    然損及他人之身心健康，貽害社會，為彌補自身施用毒品之
    費用，竟販毒予他人，動機可議，及其犯罪之手段、犯罪後
    之態度等一切情狀，量處有期徒刑七年四月，就扣案之第二
    級毒品安非他命二包（毛重二點四八公克），併依毒品危害
    防制條例第十八條第一項前段宣告沒收銷燬之，扣案之電子
    磅秤一台、塑膠分裝袋一包、0000000000號及0000000000號
    行動電話二支、供包裝上開扣案甲基安非他命之空包裝袋（
    重0．74公克）、及被告販賣第二級毒品所得之一萬二千元
    ，均依毒品危害防制條例第十九條第一項之規定宣告沒收，
    其中因販賣第二級毒品所得之一萬二千元，如全部或一部不
    能沒收時，以其財產抵償之。
六、被告經合法傳喚，無正當理由不到庭，爰不待其陳述，逕行
    判決。
七、據上論斷，應依刑事訴訟法第371條、第369條第1項前段、
    第364條、第299條第1項前段、第300條，毒品危害防制條例
    第4條第2項、第18條第1項前段、第19條第1項，刑法第11條
    、第28條、第56條、第47條，判決如主文。
本案經檢察官甲○○到庭執行職務。
中    華    民    國    95    年    2    月  23       日
            刑事第十庭  審判長法  官  林  照  明
                              法  官  蔡  名  曜
                              法  官  唐  光  義
上列正本證明與原本無異。
如不服本判決應於收受送達後十日內向本院提出上訴書狀，其未
敘述上訴之理由者並得於提起上訴後十日內向本院補提理由書（
均須按他造當事人之人數附繕本）。
                              書記官  劉  智  文
中    華    民    國    95    年    2    月   24      日
                                                      Ａ


司法院資訊處製作；財團法人民間司法改革基金會備份。
